---
output: github_document
---

```{r, include = FALSE}
knitr::opts_chunk$set(
  collapse = TRUE,
  comment = "#>",
  fig.path = "man/figures/kiwi-class-",
  out.width = "100%"
)
options(crayon.enabled = NULL)
```

# Kiwi Class API

[elbird][elbird]는 간단하게 바로 사용할 수 있는 함수 api(`tokenize()`, `analyze()`, `split_into_sents()`)를 제공합니다.
하지만 더욱 복잡한 동작에 대한 요구는 당연히 있겠죠.
그래서 `Kiwi` 클래스 api를 제공합니다.

```{r}
library(elbird)
kw <- Kiwi$new()
kw
```

[kiwi][kiwi]는 분석기 모델을 2가지로 제공합니다. `base`, `CoGn`,
함수 api에서는 `base`을 사용하고 있으며, 아직 변경 방법을 제공하고 있지 않습니다.

`Kiwi` 클래스는 생성시 크기를 지정할 수 있습니다.

```{r}
kwl <- Kiwi$new(model_size = "base")
kwl
```

이렇게 만든 `Kiwi`의 객체는 몇 가지 메소드를 제공합니다.
우선 당연히 `tokenize()` 와 `analyze()`를 제공합니다.

```{r}
kw$tokenize("안녕하세요.")
kw$analyze("안녕하세요.")
```

그리고 사용자의 추가 단어를 등록할 수 있습니다.

```{r}
kw$tokenize("박박사입니다.")
kw$add_user_word("박박사", Tags$nnb, 0)
kw$tokenize("박박사입니다.")
```

[elbird][elbird]는 [tidytext][tidytext]와 함께 사용할 수 있습니다.
그럼 예시 데이터를 준비해보겠습니다.

```{r}
# 텍스트 데이터는 presidentSpeech 패키지를 사용했습니다.
# install.packages("presidentSpeech", repos = "https://forkonlp.r-universe.dev/")

library(vroom)
tar <- vroom("exam.txt")
tar
```

`get_tidytext_func()` 메소드는 [tidytext][tidytext]의 `unnest_tokens()` 함수와 동작하는 `함수`를 리턴합니다.

```{r}
library(tidytext)

token_func <- kw$get_tidytext_func()
unnest_tokens(
  tar,
  input = content,
  output = word,
  token = tokenize_tidy
)
```

`Stopwords` 를 추가해서 사용해보겠습니다.

```{r}
sw <- Stopwords$new(FALSE)
sw$add(tag = Tags$sf)
sw$add("는", Tags$etm)

token_func <- kw$get_tidytext_func(stopwords = sw)
unnest_tokens(
  tar,
  input = content,
  output = word,
  token = token_func
)
```

사용자 단어 사전도 추가해서 진행해보겠습니다.

```{r}
library(elbird)
kw <- Kiwi$new()
kw$add_user_word("해외동포", Tags$nng, 0)

sw <- Stopwords$new(FALSE)
sw$add(tag = Tags$sf)
sw$add("는", Tags$etm)

token_func <- kw$get_tidytext_func(stopwords = sw)
unnest_tokens(
  tar,
  input = content,
  output = word,
  token = token_func
)
```

## 새로운 기능들 (v0.3.0)

elbird v0.3.0에서는 Kiwi v0.21.0 기반의 새로운 기능들을 제공합니다.

### Morphset을 이용한 형태소 차단

특정 형태소를 분석 결과에서 제외할 수 있습니다.

```{r}
# Morphset 생성
morphset <- kw$create_morphset()
morphset$add("안녕", "IC")  # 감탄사 "안녕" 차단

# 차단 없이 분석
result_normal <- kw$analyze("안녕하세요 여러분")
print("일반 분석:")
print(result_normal[[1]][[1]]$Token)

# 차단하여 분석
result_blocked <- kw$analyze("안녕하세요 여러분", blocklist = morphset)
print("형태소 차단 분석:")
print(result_blocked[[1]][[1]]$Token)
```

### 오타 교정 기능

자동 오타 교정을 통해 더 정확한 분석이 가능합니다.

```{r}
# 오타 교정 활성화
kw$set_typo_correction(TRUE)

# 의도적 오타가 포함된 텍스트 분석
result_typo <- kw$analyze("안뇽하세요 여러뷴")
print("오타 교정 결과:")
print(result_typo[[1]][[1]]$Token)

# 사용자 정의 오타 교정 규칙 추가
custom_rules <- list(
  list(orig = "안녕", error = "안뇽", cost = 1.0),
  list(orig = "여러분", error = "여러뷴", cost = 1.5)
)
kw$set_typo_correction(TRUE, cost_threshold = 2.0, custom_typos = custom_rules)

# 오타 교정 설정 확인
settings <- kw$get_typo_correction_settings()
print("오타 교정 설정:")
print(settings)
```

### Pretokenized 객체를 이용한 가이드 분석

미리 정의된 토큰 경계를 사용하여 분석을 가이드할 수 있습니다.

```{r}
# Pretokenized 객체 생성
pt <- kw$create_pretokenized()

# 스팬 추가 (텍스트 범위 지정)
span_id <- pt$add_span(0, 15)  # "안녕하세요 여러분" 범위

# 스팬에 토큰 추가
pt$add_token_to_span(span_id, "안녕하세요", "IC", 0, 5)
pt$add_token_to_span(span_id, "여러분", "NP", 6, 9)

print("Pretokenized 객체 정보:")
print(pt)

# 가이드된 분석 수행
result_pretokenized <- kw$analyze("안녕하세요 여러분", pretokenized = pt)
print("가이드된 분석 결과:")
print(result_pretokenized[[1]][[1]]$Token)
```

### 간단한 함수들과의 통합

새로운 기능들은 간단한 함수들(`analyze()`, `tokenize()`)에서도 사용할 수 있습니다.

```{r}
# 전역 함수에서 morphset 사용
morphset <- kw$create_morphset()
morphset$add("하세요", "EP")

result_simple <- analyze("안녕하세요 여러분", blocklist = morphset)
print("간단한 함수에서 morphset 사용:")
print(result_simple[[1]][[1]]$Token)

# 전역 함수에서 tokenize와 morphset 사용
tokens_simple <- tokenize("안녕하세요 여러분", blocklist = morphset)
print("간단한 tokenize에서 morphset 사용:")
print(tokens_simple)
```

## 마이그레이션 가이드

### 기존 사용자

기존 코드는 수정 없이 그대로 작동합니다. 새로운 매개변수들(`blocklist`, `pretokenized`)은 선택사항이며 기본값은 `NULL`입니다.

```{r eval=FALSE}
# 기존 코드는 변경 없이 작동
kw <- Kiwi$new()
result <- kw$analyze("텍스트 분석")
tokens <- kw$tokenize("텍스트 분석")
```

### 새로운 기능 사용

1. **형태소 차단**: `create_morphset()`으로 morphset을 생성하고 차단할 형태소 추가
2. **오타 교정**: `set_typo_correction()` 메서드로 활성화
3. **가이드 분석**: `create_pretokenized()`로 pretokenized 객체 생성

### 시스템 요구사항

- **C++17 호환 컴파일러** (C++11에서 업그레이드)
- 기타 요구사항은 동일

[tidytext]: https://www.tidytextmining.com/tidytext.html
[kiwipiepy]: https://github.com/bab2min/kiwipiepy
[kiwi]: https://github.com/bab2min/Kiwi
[elbird]: https://mrchypark.github.io/elbird/index.html
