---
output: github_document
---

<!-- README_kr.md is generated from README_kr.Rmd. Please edit that file -->

```{r, include = FALSE}
knitr::opts_chunk$set(
  collapse = TRUE,
  comment = "#>",
  fig.path = "man/figures/READMEkr-",
  out.width = "100%"
)
options(crayon.enabled = NULL)
```

# elbird

<!-- badges: start -->
[![Lifecycle: experimental](https://img.shields.io/badge/lifecycle-experimental-orange.svg)](https://lifecycle.r-lib.org/articles/stages.html#experimental)
[![R-CMD-check](https://github.com/mrchypark/elbird/workflows/R-CMD-check/badge.svg)](https://github.com/mrchypark/elbird/actions)
[![CRAN status](https://www.r-pkg.org/badges/version/elbird)](https://cran.r-project.org/package=elbird)
[![runiverse-name](https://mrchypark.r-universe.dev/badges/:name)](https://mrchypark.r-universe.dev/)
[![runiverse-package](https://mrchypark.r-universe.dev/badges/elbird)](https://mrchypark.r-universe.dev/ui#packages)
[![metacran downloads](https://cranlogs.r-pkg.org/badges/elbird)](https://cran.r-project.org/package=elbird)
[![Downloads](https://cranlogs.r-pkg.org/badges/grand-total/elbird)](https://cran.r-project.org/package=elbird)
[![Codecov test coverage](https://codecov.io/gh/mrchypark/elbird/branch/main/graph/badge.svg)](https://app.codecov.io/gh/mrchypark/elbird?branch=main)
<!-- badges: end -->

[elbird][elbird] 패키지는 `cpp` 기반의 [Kiwi](https://github.com/bab2min/Kiwi) 를 wrapping한 형태소 분석기 패키지입니다.
다른 분석기에 비해 빠른 성능과 쉬운 사용자 사전 추가, 미등록 명사 추출 등의 편의 기능이 있습니다.

## 설치

[elbird][elbird]는 아래 명령어로 설치할 수 있습니다.

```r
# CRAN
install.packages("elbird")

# Dev version
install.packages('elbird', repos = c('https://mrchypark.r-universe.dev', 'https://cloud.r-project.org'))
```

## 사용예

아래 예시들은 elbird의 함수의 동작을 소개합니다.

### tokenize 함수

기본적으로 tibble 자료형으로 출력하는 `tokenize()`, tidytext와의 호환을 지원하는 `tokenize_tidy()` 함수를 제공합니다.

```{r}
library(elbird)
tokenize("안녕하세요 kiwi 형태소 분석기의 R wrapper인 elbird를 소개합니다.")
tokenize_tidy("안녕하세요 kiwi 형태소 분석기의 R wrapper인 elbird를 소개합니다.")
```

여러 문장의 경우 `vector`나 `list`로 입력받아서 `list`로 출력합니다.

```{r}
tokenize(c("새롭게 작성된 패키지 입니다.", "tidytext와의 호환을 염두하고 작성하였습니다."))
tokenize_tidy(c("새롭게 작성된 패키지 입니다.", "tidytext와의 호환을 염두하고 작성하였습니다."))
```

### With tidytext

`tokenize_tidy()` 함수는 `tokenize_tt()`, `tokenize_tidytext()` 로도 사용할 수 있습니다.
아래는 [tidytext][tidytext] 패키지와 함께 사용하는 예시 입니다.
아래 `tar`는 형태소 분석을 위한 타겟 텍스트입니다.

```{r}
suppressMessages(library(dplyr))
# install.packages("komment", repos = "https://forkonlp.r-universe.dev/")
library(stringr)
library(tidytext)
library(komment)

speech_list %>% 
  filter(president == "이명박") %>% 
  filter(str_detect(title, "취임사")) %>% 
  pull(link) %>% 
  get_speech(paragraph = T) %>%
  select(paragraph, content) -> tar
tar
```

`tar`를 [tidytext][tidytext] 패키지의 함수인 `unnest_tokens()`로 [elbird][elbird]의 `tokenize_tidy()`를 tokenizer로 사용하는 예시입니다.

```{r}
library(tidytext)
unnest_tokens(
  tar,
  input = content,
  output = word,
  token = tokenize_tidy
)
```

```{r}
library(ggplot2)
tar %>% 
  unnest_tokens(
    input = content,
    output = word,
    token = tokenize_tidy
    ) %>%
  count(word) %>%
  top_n(10) %>%
  ggplot(aes(n, word)) +
  geom_col(show.legend = FALSE)
```

### analyze 함수

추가로 여러 분석 후보와 분석결과의 점수를 함께 제공하는 `analyze()` 함수를 제공합니다.

```{r}
library(elbird)
analyze("안녕하세요 kiwi 형태소 분석기의 R wrapper인 elbird를 소개합니다.")
analyze(c("안녕하세요 kiwi 형태소 분석기의 R wrapper인 elbird를 소개합니다."), top_n = 1)
```

## v0.3.0의 새로운 기능들 (Kiwi v0.21.0 기반)

elbird v0.3.0에서는 업그레이드된 Kiwi v0.21.0 라이브러리를 기반으로 여러 강력한 새 기능들을 제공합니다:

### Morphset과 Pretokenized 객체를 이용한 고급 분석

새 버전에서는 형태소 차단과 가이드 토큰화를 통한 고급 형태소 분석을 지원합니다:

```{r}
# Kiwi 인스턴스 생성
kw <- Kiwi$new()

# 특정 형태소를 차단하기 위한 morphset 생성
morphset <- kw$create_morphset()
morphset$add("안녕", "IC")  # 감탄사 "안녕" 차단

# 형태소 차단을 적용한 분석
result_with_blocklist <- kw$analyze("안녕하세요 여러분", blocklist = morphset)
result_without_blocklist <- kw$analyze("안녕하세요 여러분")

# 결과 비교
cat("차단 없이 분석:\n")
print(result_without_blocklist[[1]][[1]]$Token)
cat("\n차단 적용 분석 ('안녕' 차단):\n")
print(result_with_blocklist[[1]][[1]]$Token)
```

### 오타 교정 기능

더 견고한 텍스트 분석을 위한 자동 오타 교정 기능:

```{r}
# 기본 설정으로 오타 교정 활성화
kw$set_typo_correction(TRUE)

# 의도적 오타가 포함된 텍스트 분석
result_with_typo <- kw$analyze("안뇽하세요 여러뷴")  # "안녕하세요 여러분"의 오타
print(result_with_typo[[1]][[1]]$Token)

# 사용자 정의 오타 교정 규칙 추가
custom_rules <- list(
  list(orig = "안녕", error = "안뇽", cost = 1.0),
  list(orig = "여러분", error = "여러뷴", cost = 1.5)
)
kw$set_typo_correction(TRUE, cost_threshold = 2.0, custom_typos = custom_rules)
```

### 사전 토큰화 분석

미리 정의된 토큰 경계로 분석 과정을 가이드:

```{r}
# pretokenized 객체 생성
pt <- kw$create_pretokenized()

# 스팬과 토큰 추가
span_id <- pt$add_span(0, 15)  # "안녕하세요 여러분" 범위
pt$add_token_to_span(span_id, "안녕하세요", "IC", 0, 5)
pt$add_token_to_span(span_id, "여러분", "NP", 6, 9)

# 사전 토큰화 가이드를 적용한 분석
result_pretokenized <- kw$analyze("안녕하세요 여러분", pretokenized = pt)
print(result_pretokenized[[1]][[1]]$Token)
```

### 향상된 간단한 함수들

간단한 `analyze()`와 `tokenize()` 함수들도 새로운 기능들을 지원합니다:

```{r}
# 간단한 함수에서 morphset 사용
morphset <- kw$create_morphset()
morphset$add("하세요", "EP")

# 간단한 analyze에서 blocklist 사용
result <- analyze("안녕하세요 여러분", blocklist = morphset)
print(result[[1]][[1]]$Token)

# 간단한 tokenize에서 blocklist 사용
tokens <- tokenize("안녕하세요 여러분", blocklist = morphset)
print(tokens)
```

## 마이그레이션 가이드

### 기존 사용자를 위해

모든 기존 코드는 변경 없이 계속 작동합니다. 새로운 매개변수들(`blocklist`, `pretokenized`)은 선택사항이며 기본값은 `NULL`입니다.

```{r eval=FALSE}
# 기존 코드는 변경 없이 작동
result <- analyze("텍스트 분석")
tokens <- tokenize("텍스트 분석")
kw <- Kiwi$new()
kw_result <- kw$analyze("텍스트 분석")
```

### 새로운 기능 사용하기

1. **형태소 차단**: morphset을 생성하고 차단할 형태소 추가
2. **오타 교정**: `set_typo_correction()` 메서드로 활성화
3. **사전 토큰화 분석**: 미리 정의된 스팬과 토큰으로 pretokenized 객체 생성

### 시스템 요구사항

- **C++17 호환 컴파일러** (C++11에서 업그레이드)
- 기타 모든 요구사항은 동일

## 형태소 태그

[kiwipiepy](https://github.com/bab2min/kiwipiepy)패키지에서 사용하는 [형태소 태그](https://github.com/bab2min/kiwipiepy#%ED%92%88%EC%82%AC-%ED%83%9C%EA%B7%B8)는 아래와 같습니다.

```{r echo=FALSE, results='asis'}
cat(paste0("* The table below is fetched at ", Sys.time()," ",Sys.timezone(),"."))
```

```{r echo=FALSE}
library(magrittr)
httr::GET("https://github.com/bab2min/kiwipiepy/blob/master/README.md") %>% 
  httr::content() %>% 
  rvest::html_table() %>% 
  knitr::kable(format = "markdown")
```

## 특별히 감사합니다

### kiwi 패키지
kiwi 패키지 제작자 이신 [bab2min](https://github.com/bab2min)님께 감사드립니다.

### logo
로고 제작에 [의견](https://github.com/mrchypark/elbird/issues/6)을 주신 [jhk0530](https://github.com/jhk0530)님께 감사드립니다.

### cpp backend
패키지 개발에 도움을 주신 [kkweon](https://github.com/kkweon)님께 감사드립니다.


[elbird]: https://mrchypark.github.io/elbird/index.html
[tidytext]: https://www.tidytextmining.com/tidytext.html
