---
output: github_document
---

```{r, include = FALSE}
knitr::opts_chunk$set(
  collapse = TRUE,
  comment = "#>",
  fig.path = "man/figures/stopwords-",
  out.width = "100%"
)
options(crayon.enabled = NULL)
```

# 불용어 사전

[elbird][elbird]의 `tokenize()` 함수는 `stopwords` 파라미터를 받습니다.

```{r}
library(elbird)

tokenize("안녕하세요.", stopwords = TRUE)
tokenize("안녕하세요.", stopwords = FALSE)
```

설계상 `Stopwords` 클래스를 사용하도록 되어 있습니다.
그럼 `Stopwords` 클래스를 만들어보겠습니다.

```{r}
sw <- Stopwords$new()
sw
```

[elbird][elbird]는 [kiwi][kiwi]가 제공하는 내장 불용어 사전을 기본으로 가져옵니다.
모두 106개의 불용어를 가지고 있네요.

불용어가 무엇이 있는지 확인하려면 `get()` 메소드를 사용하면 됩니다.

```{r}
sw$get()
```

`tibble` 자료형을 기본으로 합니다.
내용을 보면 `form`과 `tag`로 이루어져있습니다.
`form`은 7번째 줄을 보시면 아시겠지만, 해당 글자를 뜻합니다.
`tag`는 형태소를 뜻하겠죠.

`form`이 `NA`인 형태소가 있는데요. 이것은 이 형태소 전체를 불용어로 등록하는 것입니다.
현재 기본 사전에는 마침표등을 뜻하는 형태소는 모두 불용어로 처리하고 있습니다.

그럼 자체 단어를 추가해보겠습니다.
그 전에, 비어있는 불용어 사전을 먼저 만들고 시작하겠습니다.

```{r}
sw <- Stopwords$new(use_system_dict = FALSE)
sw
```

이제 추가하면 눈에 띌테니 좋네요.

```{r}
sw$add("한숨")
sw
sw$get()
```

`form`인 글자를 `add()` 메소드를 이용해 등록해주면 기본 형태소인  `NNP`와 함께 등록됩니다.

다른 형태소는 형태소를 추가해서 `add()` 메소드를 사용하시면 됩니다.

```r
## 들숨의 형태소는 vv가 아닙니다! 예시로 넣은 것일 뿐...
sw$add("들숨", Tags$vv)
sw$
sw$get()
```

현재 `Stopwords` 객체가 자신이 관리하는 사전을 저장할 수 있습니다.

```{r}
sw$add(tag = Tags$vv)
sw$save_dict("user_dict.txt")
```

사전은 아래와 같이 저장됩니다.
이 양식은 [kiwipiepy][kiwipiepy]와 호환됩니다.
컬럼 이름은 없고, `form/tag` 양식이며 `tag`만 등록하는 경우, 아래와 같이 생략하면 됩니다.

```
/VV
한숨/NNP
```

이렇게 구성된 사전은 `Stopwords`에서 불러와 사용할 수 있습니다.

```{r}
sw <- Stopwords$new(F)
sw
sw$add_from_dict("user_dict.txt")
sw
sw$get()
```

그럼 이제 사용해 볼까요?

```{r}
tokenize("안녕하세요", stopwords = F)
```

특이하게 `안녕`이 필요없다고 생각하고 불용어 사전을 추가해보겠습니다.

```{r}
sw <- Stopwords$new(F)
sw$add("안녕", Tags$nng)
tokenize("안녕하세요", stopwords = sw)
```

이제 불용어 사전은 `Stopwords` 를 사용해주세요.

[kiwipiepy]: https://github.com/bab2min/kiwipiepy
[kiwi]: https://github.com/bab2min/Kiwi
[elbird]: https://mrchypark.github.io/elbird/index.html
